【裁判字號】    90,易,25
【裁判日期】    900219
【裁判案由】    偽造文書等
【裁判全文】
臺灣屏東地方法院刑事判決                              九十年度易字第二五號
    公  訴  人  臺灣屏東地方法院檢察署檢察官
    被      告  甲○○
右列被告因偽造文書等案件，經檢察官提起公訴（八十八年度偵字第七九五○號），
本院判決如左：
     主  文
甲○○共同意圖營利，聚眾賭博，處有期徒刑壹年貳月，扣案之無線電對講機伍台、
已使用過樸克牌玖副、籌碼參盒、白色「財」字牌壹佰玖拾張、紅色「財」字牌壹佰
捌拾張、一百元玩具鈔票籌碼壹仟零玖拾張、伍百元玩具鈔票籌碼參仟玖佰玖拾張、
帳單壹張、樸克牌拾柒副均沒收。又偽造署押，足以生損害於公眾及他人，處有期徒
刑捌月，卷附臺北市政府警察局大安分局八十六年七月五日警訊筆錄、搜索扣押證明
筆錄、指紋卡片及臺灣臺北地方法院檢察署八十六年七月六日偵訊筆錄上偽造之「潘
其生」簽名伍枚、指印拾伍枚均沒收。應執行有期徒刑壹年捌月，扣案之無線電對講
機伍台、已使用過樸克牌玖副、籌碼參盒、白色「財」字牌壹佰玖拾張、紅色「財」
字牌壹佰捌拾張、一百元玩具鈔票籌碼壹仟零玖拾張、伍百元玩具鈔票籌碼參仟玖佰
玖拾張、帳單壹張、樸克牌拾柒副及卷附臺北市政府警察局大安分局八十六年七月五
日警訊筆錄、搜索扣押證明筆錄、指紋卡片及臺灣臺北地方法院檢察署八十六年七月
六日偵訊筆錄上偽造之「潘其生」簽名伍枚、指印拾伍枚均沒收。
     事  實
一、甲○○明知郭信一、許文治、謝俊儀、黃春嘉等人，向綽號「阿珠」之不詳姓名
    女子承租桃園縣桃園市○○街某處民宅三樓供作賭博場所，由郭信一出面邀集桃
    園地區富商巨賈綽號「阿明」、「包仔」、「吳董」、「饅頭」、「成」、「財
    」、「芳」等不特定人，利用星期六、日晚上七、八時起至凌晨五、六時止之時
    間，以樸克牌、籌碼、「財」字牌及玩具鈔票籌碼等賭具，經營以樸克牌賭梭哈
    之職業賭場，並自賭客每贏得新臺幣（下同）一萬元之金額中抽取三百元為抽頭
    金，竟與渠等基於意圖營利之犯意聯絡，於八十六年六月二十八日，持無線電對
    講機在場把風，以免遭警方查緝。嗣於八十六年七月五日下午三時及四時許，為
    警在桃園市○○○街九十號八樓查獲許文治、黃春嘉，另在桃園市○○路八七二
    號九樓查獲謝俊儀、甲○○等人，並扣得郭信一、許文治、謝俊儀、黃春嘉等人
    所有之無線電對講機五台、已使用過樸克牌九副、籌碼三盒、白色「財」字牌一
    百九十張、紅色「財」字牌一百八十張、一百元玩具鈔票籌碼一千零九十張、五
    百元玩具鈔票籌碼三千九百九十張、帳單一張、樸克牌十七副等物（郭信一、許
    文治、謝俊儀、黃春嘉所涉賭博、違反槍砲彈藥刀械管制條例、組織犯罪防制條
    例等案件，均經臺灣桃園地方法院八十八年度訴字第一四三三號案審結）。
二、甲○○所涉上開案件經警於八十六年七月五日查獲後，竟為逃避刑責，乃基於偽
    造文書之犯意，於當日下午十時許，在臺北市政府警察局大安分局假冒潘其生名
    義應訊，訊畢並偽造「潘其生」之簽名與指印於警訊筆錄及搜索扣押證明筆錄上
    計簽名四枚、指印五枚，另於指紋卡片上偽造「潘其生」雙手指印計十枚；嗣於
    翌日（六日）下午二至三時許，在臺灣臺北地方法院檢察署檢察官偵訊時，承上
    犯意，接續假冒潘其生之名應訊，訊畢並偽造「潘其生」之簽名於偵訊筆錄上計
    一枚，均使人誤認上開簽名及指印均係潘其生所為，足生損害於刑事偵查、裁判
    之正確性及使潘其生遭受刑事訴追之危險性，嗣該案件移轉臺灣桃園地方法院檢
    察署偵辦，經將相關指紋送鑑比對後始查獲上情。
三、案經臺北市政府警察局大安分局報請臺灣臺北地方法院檢察署呈請臺灣高等法院
    檢察署令轉臺灣桃園地方法院檢察署，復經臺灣桃園地方法院檢察署呈請臺灣高
    等法院檢察署令轉臺灣屏東地方法院檢察署檢察官偵查起訴。
     理  由
一、訊據被告甲○○就前揭冒「潘其生」之名應訊並偽造簽名、指印、掌紋於相關筆
    錄文件上之事實坦承不諱，惟矢口否認有為賭場把風之事實，辯稱：警方前往查
    緝時，伊正好被黃春嘉載去現場，伊不知情云云。經查：被告參與郭信一、許文
    治、謝俊儀、黃春嘉等人所營之職業賭場把風之事實，業據被告於警、偵訊時供
    承：「（警方在春日路八七二號九樓現場查獲之賭具等物）是綽號黑人（指郭信
    一）、蚊子（指許文治）、阿煌（指謝俊儀，其冒名「蘇森煌」）等人共同所有
    的，他們是用來搞賭場用的。」、「（你是否知道郭信一、許文治、黃春嘉、蘇
    森煌等人之經濟來源？）他們都是在桃園地區經營流動賭場抽頭。」、「是在桃
    園市省立醫院後面之一民宅（龍壽街附近），我只去過一次（八十六年六月二十
    八日）。」、「在賭場外面把風及維護賭場之安全。」、「把風一次，郭信一會
    給我和黃春嘉、蘇森煌三人各五千元。」等語明確，核與共犯郭信一、許文治、
    謝俊儀、黃春嘉等人所供述之內容相符，並有無線電對講機五台、賭具樸克牌十
    七副、已使用過樸克牌九副、麻將牌一副、籌碼三盒、白色「財」字牌一百九十
    張、紅色「財」字牌一百八十張、一百元玩具鈔票籌碼一千零九十張、五百元玩
    具鈔票籌碼三千九百九十張、帳單一張等物扣案可憑，被告事後翻異前詞空言否
    認，自係卸責之詞，無可採信。次查，被告自白偽造署押之部分，有臺北市政府
    警察局大安分局警訊筆錄、搜索扣押證明筆錄、指紋卡片及臺灣臺北地方法院檢
    察署偵訊筆錄可稽，並經內政部警政署刑事警察局鑑定無訛，有該局鑑定書一份
    足佐，堪信屬實。本件事證明確，犯行均堪認定，應予依法論科。
二、（一）被告參與郭信一、許文治、謝俊儀、黃春嘉等人所營之職業賭場把風之行
    為，係犯第二百六十八條之意圖營利供給賭博場所罪及意圖營利聚眾賭博罪。被
    告一行為觸犯上述二項罪名，應依想像競合犯之例，從犯罪情節較重之意圖營利
    聚眾賭博罪論處。又被告與郭信一、許文治、謝俊儀、黃春嘉等人間，有犯意聯
    絡及行為分擔，為共同正犯。（二）核被告於相關筆錄及指紋卡上偽造簽名、指
    印之行為，係犯刑法第二百十七條第一項之偽造署押罪。被告為逃避刑責，初既
    已於警訊時冒名應訊並簽名捺印，則嗣於檢察官偵訊時，非續予冒名並偽造署押
    ，無以遂行其目的，被告主觀上對於各個舉動之認知，不過為其犯罪行為之一部
    分，其前後所實施各動作之獨立性極為薄弱，依一般社會健全觀念，在時間差距
    上，難以強行分開，仍屬組成犯罪行為之一部，在刑法評價上，應視為數個舉動
    之接續施行，而為包括之一罪（最高法院八十六年台上字第三二九五號判例參照
    ），是其所為偽造署押，係以單一犯意之數個舉動接續進行，以實現一個犯罪構
    成要件，侵害同一法益，為接續犯，僅成立一個偽造署押罪名。公訴意旨認被告
    先後之偽造署押行為，係基於概括犯意之連續犯，容屬誤會。被告所犯意圖營利
    聚眾賭博罪及偽造署押罪，犯意各別，行為互殊，罪名有異，應予分論併罰。爰
    審酌被告素行，犯罪之動機、目的、犯罪所生之危害及犯罪後態度等一切情狀，
    各量處如主文所示之刑，並定其應執行之刑。
三、扣案之無線電對講機五台、已使用過樸克牌九副、籌碼三盒、白色「財」字牌一
    百九十張、紅色「財」字牌一百八十張、一百元玩具鈔票籌碼一千零九十張、五
    百元玩具鈔票籌碼三千九百九十張、帳單一張、樸克牌十七副等物，為共犯郭信
    一、許文治、謝俊儀、黃春嘉所有供犯罪所用及預備（樸克牌十七副）之物，應
    依刑法第三十八條第一項第二款規定宣告沒收。卷附臺北市政府警察局大安分局
    八十六年七月五日警訊筆錄、搜索扣押證明筆錄、指紋卡片及臺灣臺北地方法院
    檢察署八十六年七月六日偵訊筆錄上偽造之「潘其生」簽名五枚、指印十五枚，
    均應依同法第二百十九條規定宣告沒收。至扣案之支票十三張，並無證據證明為
    供犯罪所用；又天九牌三副、麻將牌一副、已使用過麻將牌四十個、骰子二十顆
    等物，經共犯郭信一、許文治、謝俊儀、黃春嘉等人供稱係平日自行玩樂時使用
    ，並無供賭博使用，且本件亦查無被告及上開共犯等有以天九牌、麻將牌供賭博
    所用之事證，自不得宣告沒收。
據上論斷，應依刑事訴訟法第二百九十九條第一項前段，刑法第二十八條、第二百十
七條第一項、第二百六十八條、第五十一條第五款、第三十八條第一項第二款、第二
百十九條，罰金罰鍰提高標準條例第一條前段，判決如主文。
本案經檢察官王光傑到庭執行職務。
中      華      民      國      九十      年      二    月    十九      日
                                      臺灣屏東地方法院刑事第三庭
                                          法  官  蔡憲德
右正本證明與原本無異。
對於本判決如有不服應於收受送達後十日內向本院提出上訴書狀上訴於台灣高等法院
高雄分院並按他造當事人之人數附具繕本。
                                          書記官   林鴻仁
中      華      民      國      九十      年      二      月    十九    日
附錄本案論罪科刑法條
刑法第二百十七條第一項(偽造印章印文或署押罪)
  偽造印章、印文或署押，足以生損害於公眾或他人者，處三年以下有期徒刑。
刑法第二百六十八條 (圖利供給賭場或聚眾賭博罪)
  意圖營利，供給賭博場所或聚眾賭博者，處三年以下有期徒刑，得併科三千元以下
  罰金。


司法院資訊處製作；財團法人民間司法改革基金會備份。
